臺北高等行政法院判決
　　　　　　　　　　　　　　　　　　 96年度訴字第01826號
　　　　　　　　　　　　　　　.
原　　　告　力晶半導體股份有限公司
代　表　人　甲○○
訴訟代理人　巫鑫（會計師）
　　　　　　丙○○
　　　　　　林瑞彬律師
被　　　告　財政部臺灣省北區國稅局
代　表　人　陳文宗（局長）
訴訟代理人　乙○○
上列當事人間因營利事業所得稅事件，原告不服財政部中華民國
96年3 月29日台財訴字第09600067180 號訴願決定，提起行政訴
訟。本院判決如下：
　　主  文
原告之訴駁回。
訴訟費用由原告負擔。
　　事  實
一、事實概要：原告經營電子管製造業務，90年度營利事業所得
    稅結算申報，原列報研究與發展支出新台幣（下同）1,700,
    702,900元及可抵減稅額518,600,165元，被告查核結果，以
    ：(一)生產單位改進生產技術或提供勞務技術之費用48,432,7
    24元，主要係領用晶片作工程實驗分析之報廢晶片分攤成本
    等費用；(二)專為研發購買之專利權、專用技術及著作權之當
    年度攤折費用1,547,755,840 元，係向日商三菱電機株式會
    社（下稱日商三菱電機）購買製程技術之攤折費用，非供研
    究發展單位研究用；(三)公司導入電子化支出80,615,006元，
    其中1,726,725 元係DCS 計畫軟體成本屬年度維護費，為經
    常性支出，均與行為時公司研究與發展及人才培訓支出適用
    投資抵減辦法（下稱投資抵減辦法）不合，乃否准認列，核
    定本期研究與發展支出為102,787,611 元，可抵減稅額25,6
    96,902元。原告就被告剔除專為研發購買之專利權、專用技
    術及著作權之當年度攤折費用部分不服，申請復查，未獲變
    更，提起訴願經決定駁回後，遂提起本件行訴訟。
二、兩造聲明：
　　(一)原告聲明：訴願決定、復查決定及原處分均撤銷。
　　(二)被告聲明：駁回原告之訴。
三、兩造之爭點：原告列報支付日商之技術報酬金，是否屬專為
                研究發展購買專用技術而支出之費用？
三、兩造之爭點：
　　(一)原告主張之理由：
      1.按行為時促進產業升級條例第6 條第1 項及公司研究與
        發展人才培訓及建立國際品牌形象支出適用投資抵減辦
        法（下稱投資抵減辦法）第2 條第6 款規定，凡為促進
        產業升級，專為研究發展購買或使用之專利權、專用技
        術之當年度攤折費用，即得適用投資抵減。查原告引進
        日商三菱電機株式會社（下稱日商三菱電機）16M 、64
        M DRAM及16M 、64M SDRAM 、第四代16M DRAM設計、製
        造、測試及封裝等已開發完成之專門技術，係作為原告
        研發新產品、改進生產技術、改進提供勞務技術及改善
        製程所需之專用技術，是以原告給付日商三菱電機之費
        用，自符合首揭投資抵減辦法第2 條第6 款所稱專為研
        究發展購買之專利權、專用技術及著作權其當年度攤折
        費用或支付費用，適用投資抵減辦法實屬應當。
      2.次按，所得稅法第4 條第21項規定之租稅減免對象為收
        取權利金之外國營利事業即日商三菱電機，而研發投資
        抵減之租稅優惠對象為支付權利金之營利事業即原告，
        核與促進產業升級條例第6 條規定意旨及適用對象均不
        同，是以凡符合各該規定，自得分別享受是項租稅優惠
        ，自無出賣人可免稅，買受人即不能適用後者應納稅額
        之投資抵減之論理法則及法律明文，此觀諸投資抵減辦
        法第2 條所稱研究與發展支出，亦明示包括公司為「研
        究新產品或新技術，改進生產技術，改善製程之支出」
        可知，立法者如有前揭二種分別給予出賣人與買受人之
        租稅優惠僅能擇一適用之意，因投資抵減辦法第2 條第
        1 項第6 款明定為研究新產品、改進生產技術所專為研
        究發展購買之專門技術亦屬投資抵減之租稅獎勵範圍。
        立法者即不可能不予明示擇一適用之旨，否則無論何人
        均應會認為二者各有其適用，故被告以系爭權利金因有
        所得稅法第4 條第1 項第21款免稅規定之適用，即必屬
        引進已開發完成供公司生產使用之技術，並認該技術不
        可能係專供研究發展使用，並否准投資抵減，顯然認事
        用法嚴重錯誤。
      3.又國外之專門技術，其引進目的如係作為國內公司研發
        新世代產品之基礎，確應符合研發投抵辦法針對研究發
        展支出所定義之適用範圍，否則自國外購買研究發展所
        需技術而支付之權利金，其研發抵減之租稅待遇將與購
        買國內技術之情形完全相反，依投資抵減辦法之租稅抵
        減立法原意係在獎勵業者購買研發所需之專門技術，促
        進產業升級，且立法者絕不可能僅欲獎勵自國內購買技
        術，而不欲獎勵自國外購買，蓋自國外購買研發所需之
        技術，才能使國內產業與國際產業接軌，在國內產生突
        破性之成長，惟被告之解釋方式，反而係以租稅干擾市
        場，甚至阻礙國內產業升級，即等於使國內廠商無意願
        向國外購買有助研究發展之專利技術，而與立法者之初
        衷完全相悖。
      4.又「稅捐稽徵機關於核定其抵減稅額時，如對公司申報
        之支出內容或相關事項有疑義，可洽各中央目的事業主
        管機關協助認定」及「稅捐稽徵機關…如對公司申報之
        支出內容或相關事項有疑義時，可洽各中央目的事業主
        管機關就公司所提研究計畫及報告或研究計畫及紀錄認
        定是否屬研究與發展之範圍，或就改進計畫及報告或改
        進計畫及紀錄認定是否屬改進生產技術、改進提供勞務
        技術或改善製程範圍，…作為稅捐稽徵機關查核之依據
        」分別為行為時投資抵減辦法第8條及審查要點第2點（
        所規定。惟被告就原告申報之研究發展購買之專利權、
        專用技術及著作權之當年度攤折費用，並未實質審查其
        所從事之工作是否屬上開促進產業升級條例之研究及發
        展範圍，遽以系爭專門技術已申請通過適用所得稅法第
        4 條第1 項第21款，自無適用上開條例第6 條之研究與
        發展支出投資抵減，即斷然推論判斷本案申報之攤折費
        用不符合投資抵減辦法第2 條第6 款之要件，實有可議
        。尚祈鈞院依行政訴訟法第133 條調查證據，以維原告
        合法權益。
    (二)被告主張之理由：
      1.按「為促進產業升級需要，公司得在下列用途項下支出
        金額5%至20% 限度內，抵減當年度應納營利事業所得稅
        額；當年度不足抵減時，得在以後四年度內抵減之……
        三、投資於研究與發展、人才培訓及建立國際品牌形象
        之支出。」「本辦法所稱研究與發展之支出，包括公司
        為研究新產品、改進生產技術，改進提供勞務技術及改
        善製程所支出之左列費用……六、專為研究發展購買之
        專利權、專用技術及著作權之當年度攤折費用。但按產
        品生產或銷售數量金額支付一定比例之價款或定期支付
        一定金額之價款不包括在內。」為行為時促進產業升級
        條例第6 條第1 項及投資抵減辦法第2 條第6 款所明定
        。又「…所得稅法第4 條第1 項第21款之相關規定，旨
        在鼓勵我國營利事業引進外國較進步且已開發完成之生
        產技術、產品及方法，以促進經濟發展及產業升級，其
        適用範圍應以營利事業引進已開發完成，可供生產使用
        之技術為準。有關營利事業與外國事業共同開發技術，
        該項技術既仍在研發階段，尚無法提供生產使用，其所
        支付予外國事業共同開發技術之研究發展費用，應無所
        得稅法第4 條第1 項第21款免納所得稅規定之適用。」
        為財政部89年9 月15日台財稅第0890455926號函所明釋
        。
      2.經查，原告購自日商三菱電機之「16M、64M等半導體產
        品設計、製造、測試及封裝等專門技術」業經經濟部工
        業局86年9 月15日及10月9 日工（86）二字第037206號
        及第040321號函核准符合「外國營利事業收取製造業、
        技術服務業及發電業之權利金暨技術服務報酬免稅案件
        審查原則」第6 點「半導體工業」之規定，並經原告86
        年10月3 日及11月4 日北區國稅一第00000000號及8611
        3299號函核准依所得稅法第4 條第21款規定予以免稅在
        案，此為原告所不爭，亦即原告所引進之專門技術並非
        仍在研發階段，而係已開發完成，可提供生產使用，被
        告依首揭規定否准認列，並無不合，請予維持。
    理  由
一、本件原告起訴時，被告之代表人為凌忠嫄，嗣於訴訟中變更
    為陳文宗，茲據新任代表人具狀聲明承受訴訟，經核無不合
    ，應予准許。
二、本件原告90年度營利事業所得稅結算申報，原申報適用投資
    抵減之專為研究發展購買之專利權、專用技術及著作權之當
    年度攤折費用為1,547,755,840 元。經被告查核結果，以原
    告所申報前開費用，係向日商三菱電機購買製程技術之攤折
    費用，非供研究發展單位研究用，與投資抵減辦法第2 條規
    定不符，而否准認列抵減之事實，為兩造所不爭，並有原告
    前開結算申報書、被告核定通知書及查核報告書附原處分卷
    可稽，堪信為真實。
三、原告起訴主張：依所得稅法第4 條第1 項第21款規定，得核
    准免稅權利金係指因引進新生產技術或產品，改進產品品質
    ，降低生產成本而支付之權利金，並未將用於研究與發展之
    生產技術或產品排除適用。被告就原告申報專為研發購買專
    用技術所給付日商三菱電機之權利金攤折費用，並未實質審
    查其所從事之工作是否符合促進產業升級條例第6 條之研究
    及發展範圍，遽以原告給付之上開權利金已申請通過適用所
    得稅法第4 條第1 項第21款之免稅規定，即認該專門技術非
    專供研究發展使用，不符合投資抵減辦法第2 條第6 款之要
    件，顯有疏誤等語。故本件之爭執，在於被告以原告向日商
    三菱電機購買專門技術之技術報酬金，業經核准依所得稅法
    第4 條第1 項第21款規定免稅在案，係屬已開發完成可供生
    產使用之專門技術，非專供研究發展之用，而否准認列，是
    否有據？
四、經查：
    (一)按「公司得在投資於研究與發展及人才培訓支出金額5%至
      25% 限度內，抵減當年度應納營利事業所得稅額；公司當
      年度研究發展支出超過前二年度研發經費平均數，或當年
      度人才培訓支出超過前二年度人才培訓經費平均數者，超
      過部分得按50% 抵減當年度應納營利事業所得稅額；當年
      度不足抵減時，得在以後四年度內抵減之。」「本辦法所
      稱研究與發展之支出，包括公司為研究新產品、改進生產
      技術，改進提供勞務技術及改善製程所支出之下列費用：
      …六、專為研究發展購買之專利權、專用技術及著作權之
      當年度攤折費用。但按產品生產或銷售數量金額支付一定
      比例之；價款或定期支付一定金額之價款不包括在內…。
      」」行為時促進產業升級條例第6 條2 項及投資抵減辦法
      第2 條第1 項第6 款分別定有明文。又「二……公司當年
      度使用之專利權、專用技術、著作權或其他智慧財產權，
      如係專供研究發展單位研究用，且未轉（兼）供生產或其
      他非研究發展之用途者，該支出得適用投資抵減……四、
      使用他人之專利權、專用技術及著作權，按產品生產或銷
      售數量、金額支付一定比例之價款作為對價，無本款之適
      用。」亦為前揭投資抵減辦法審查要點附表項目壹、六、
      認定原則二後段及四所規定。
    (二)次按，所得稅法第1 條第1 項第21款規定：「左列各種所
      得，免納所得稅…二一、營利事業因引進新生產技術或產
      品，或因改進產品品質，降低生產成本，而使用外國營利
      事業所有之專利權、商標權及各種特許權利，經政府主管
      機關專案核准者，其所給付外國事業之權利金；暨經政府
      主管機關核定之重要生產事業因建廠而支付外國事業之技
      術服務報酬。」係鑑於上開專利權、商標權、各種特許權
      利或技術服務報酬在中華民國境內之授權使用，能立即直
      接有助於國內產業之營業活動，進而創造利潤，而有助於
      所得稅財政收入之增加，因此，從財政之角度，對從國外
      輸入知識產權之國外組織，給予免稅優惠。財政部89年9
      月15日台財稅字第0890455926號函釋略以：「…所得稅法
      第4條 第1 項第21款之相關規定，旨在鼓勵我國營利事業
      引進外國較進步且已開發完成之生產技術、產品及方法，
      以促進經濟發展及產業升級，其適用範圍應以營利事業引
      進已開發完成，可供生產使用之技術為準。…」核該函釋
      乃財政部本於中央稅捐主管機關職權，對上開法條之適用
      範圍等細節性、技術事項所為補充性釋示，與該法條立法
      意旨無違，自得予援用。準此，營利事業引進外國營利事
      業之專門技術而支付之權利金或技術服務報酬，如經核准
      依所得稅法第4 條第1 項第21款規定予以免稅者，該專門
      技術即係已開發完成，可立即提供生產或製造產品使用，
      自非專供研究與發展之用，核與前揭投資抵減辦法第2 條
      第6 款所定「專為研究發展購買專利權或專用技術」之要
      件不符，自不得依前揭促進產業生產條例規定列報抵減之
      。
    (三)查原告所列報研究發展支出中專屬研究發展購買之專利權
      、專用技術及著作權之當年度攤折費用1,547,755,840 元
      ，係原告購自日商三菱電機之「16M 、64M 等半導體產品
      設計、製造、測試及封裝等專門技術」所支付之技術報酬
      金，業經經濟部工業局以86年9 月15日工（86）二字第03
      7206號、86年10月9 日工（86）二字第040321號函核准符
      合「外國營利事業收取製造業、技術服務業及發電業之權
      利金暨技術服務報酬免稅案件審查原則」第6 點「半導體
      工業」規定，並經被告核准依所得稅法第4 條第1 項第21
      款規定予以免稅在案等情，為兩造所不爭，並有經濟部工
      業局前開各函及被告86年10月3 日北區國稅一第00000000
      號函、86年11月14日北區國稅一第86113299號函可稽（見
      本院卷第82-85 頁），堪信為真實。故被告以原告引進前
      開專門技術，係已開發完成，可提供生產使用，不符合前
      開投資抵減辦法「專為」研究發展購買之規定，而否准認
      列抵減稅額，揆諸前揭說明，於法並無不合。原告主張其
      引進前開已開發完成之專門技術，係作為研發另一新產品
      之基礎技術，即應有投資減抵辦法第2 條第6款 之適用云
      云，核與前揭規定不符，自無足採。
五、綜上所述，原處分於法並無違誤，訴願決定予以維持，亦無
    不合，原告徒執前詞，訴請撤銷，為無理由，應予駁回。
據上論結，本件原告之訴為無理由，爰依行政訴訟法第98條第1
項前段，判決如主文。
中　　華　　民　　國　　96　　年　  12　　月　 26  　 日
                        第二庭審判長法  官　徐瑞晃
                                    法  官　畢乃俊
                                    法  官　蕭惠芳
上為正本係照原本作成。
如不服本判決，應於送達後20日內，向本院提出上訴狀並表明上
訴理由，如於本判決宣示後送達前提起上訴者，應於判決送達後
20日內補提上訴理由書（須按他造人數附繕本）。
中　　華　　民　　國　　96　　年　  12　　月　 26  　 日
          　　　　　　      　　　　書記官  李淑貞
